【裁判字號】    97,交聲,69
【裁判日期】    970509
【裁判案由】    違反道路交通管理處罰條例聲明異議
【裁判全文】
臺灣士林地方法院交通事件裁定          97年度交聲字第69號
原處分機關  臺北市交通事件裁決所
異  議  人
即受處分人  甲○○
上列異議人即受處分人因違反道路交通管理處罰條例案件，對於
臺北市交通事件裁決所民國97年1 月3 日所為處分（原處分案號
：北市裁二字第裁22-AEW364870號）聲明異議，本院裁定如下：
    主  文
原處分撤銷。
甲○○不罰。
    理  由
一、原處分意旨略以：異議人即受處分人甲○○（下稱異議人）
    於民國96年11月23日上午9 時25分許，騎乘JRN-675 號重型
    機車，在臺北市○○街，經警攔停舉發有「闖紅燈（東向西
    ）」之違規，依道路交通管理處罰條例第53條第1 項規定，
    處罰鍰1 千8 百元，並依第63條第1 項第3 款規定，記違規
    點數3 點云云。
二、聲明異議意旨略以：案發當日異議人騎乘機車於重陽路125
    巷（南向北）與松河街交岔路口處停等紅燈時，見松河街（
    東向西）有一名員警正攔停一名女性駕駛人，嗣系爭路口號
    誌轉為綠燈時，異議人通過該路口左轉往松河街時，隨即為
    警攔停舉發，經異議人出言爭執並出示行照、駕照時，員警
    更以異議人行照、駕照上所載之地址為內湖區○○路113 巷
    95弄74號而遽認異議人係由松河街直行闖紅燈。惟異議人已
    遷居至重陽路125 巷16號8 樓之1 ，自無由繞路由松河街直
    行經過系爭路口之理。且舉發員警正處理他件違規，或因分
    心而有誤認之虞。而舉發員警所攔停之該名駕駛人，既係因
    於系爭路口自松河街直行闖紅燈而遭舉發，則更證明自重陽
    路125 巷直行之號誌應為綠燈。本件舉發有誤，異議人為此
    甚感不服等語。
三、按犯罪事實應依證據認定之，無證據不得推定其犯罪事實；
    又不能證明被告犯罪或其行為不罰者，應諭知無罪之判決，
    刑事訴訟法第154 條第2 項、第301 條第1 項，分別定有明
    文。又認定不利於被告之事實，須依積極證據，苟積極證據
    不足為不利於被告事實之認定時，即應為有利於被告之認定
    ，更不必有何有利之證據；且事實之認定，應憑證據，如未
    能發現相當證據，或證據不足以證明，自不能以推測或擬制
    之方法，以為裁判基礎；而認定犯罪事實所憑證據，雖不以
    直接證據為限，間接證據亦包括在內；然而無論直接或間接
    證據，其為訴訟上之證明，須於通常一般之人均不致有所懷
    疑，而得確信其為真實之程度者，始得據為有罪之認定，若
    其關於被告是否犯罪之證明未能達此程度，而有合理性懷疑
    之存在，致使無從形成有罪之確信，根據「罪證有疑，利於
    被告」之證據法則，即不得遽為不利被告之認定，亦分別有
    最高法院30年上字第816 號、40年臺上字第86號、76年臺上
    字第4986號等判例可資參照。而依道路交通管理處罰條例第
    89條規定，法院受理有關交通事件，準用刑事訴訟法之規定
    ，前開規定及判例意旨自得適用於本件聲明異議案件。
四、經查，本件異議人於前開時、地，因騎乘車號JRN-675 號重
    型機車經警舉停舉發有闖紅燈之違規事實，固有舉發違反道
    路交通管理事件通知單1 紙附卷可稽，然查：
  (一)證人即本件舉發員警許有福於本院調查時證稱：「（當時你
    站立的位置為何？）重陽路125 巷與松河街往西約60公尺處
    」、「（本件舉發異議人違規前，是否有舉發其他闖紅燈的
    違規人？）有」、「（該違規人之違規情節也是松河街闖紅
    燈嗎？）是」、「（是否只有你一個人執行闖紅燈舉發的勤
    務？）是」等語（見本院卷第28至29頁）。證人許有福於舉
    發時所站立處，與系爭交岔路口距離達60公尺，能否清楚看
    見松河路與重陽路125 巷之路口號誌變換情形，已有可疑。
  (二)另證人許有福於舉發本件異議人違規前之5 分鐘（即同日上
    午9 時20分許）亦曾舉發另名機車騎士違規等情，除據證人
    於本院調查時證述屬實外，另有臺北市政府警察局南港分局
    97 年3月11日函文所附之單號為AEW364869 號舉發違反道路
    交通管理事件通知單影本1 件在卷可查。是證人能否於處理
    他人違規之際，立即察覺異議人究係由重陽路125 巷左轉往
    松河街，或由松河街直行闖越紅燈號誌，即有疑義。
  (三)再異議人於本件違規前即已居住於臺北市○○區○○路125
    巷16號8 樓之1 等情，亦有其提出之載有上開地址之信用卡
    消費明細表2 份附卷可稽。故異議人所稱自重陽路125 巷騎
    出而左轉往松河街行駛，並非無據，且與常情相符。尚難以
    異議人之行照、駕照上所載之住址為臺北市○○區○○路11
    3 巷95弄74號，即謂異議人必係自松河街直行闖越該路口紅
    燈號誌。
  (四)此外，復查無其他積極證據足資佐證異議人之前述違規事實
    ，參酌刑事訴訟法之「罪疑唯輕」原則，應為異議人有利之
    認定。
五、綜上所述，既無證明異議人有騎乘機車闖紅燈之違規行為，
    原處分未予詳查，遽為裁罰，尚有未洽。本件異議為有理由
    ，原處分應予撤銷，另諭知異議人不罰。
據上論斷，應依道路交通案件處理辦法第20條前段，裁定如主文
。
中    華    民    國    97    年     5    月     9    日
                  交通法庭法  官  莊明達
以上正本證明與原本無異。
如不服本裁定，應於送達後5 日內，向本院提出抗告狀。
                          書記官  陳慧中
中    華    民    國    97    年     5    月     9    日


司法院資訊處製作；財團法人民間司法改革基金會備份。
